臺灣高等法院高雄分院刑事裁定　　　　　100年度抗字第251號
抗　告　人
即受刑人　　葉運金
上列抗告人因聲請撤銷緩刑案件，不服臺灣高雄地方法院中華民
國100 年9 月23日裁定（100 年度撤緩字第193 號），提起抗告
，本院裁定如下：
    主  文
抗告駁回。
    理  由
一、本件抗告意旨略以：抗告人並非於民國（下同）100 年9 月
    2 日收受100 年度撤緩字第193 號撤銷抗告人緩刑宣告之裁
    定。100 年9 月2 日抗告人一如往常外出，當天並未留置在
    家，且抗告人長期一人獨居，並無同居人可以幫忙收受信件
    ，惟原審遽以「該裁定於100 年9 月2 日送達於抗告人位於
    『高雄市六龜區新興里新威212 之32號』之戶籍地，並由抗
    告人本人收受，有送達證書在卷可稽」等為由，認定抗告人
    之抗告已逾抗告期間，而未提出足證明已逾抗告期間之相關
    證明，逕以裁定駁回，實影響抗告人之訴訟權甚鉅，亦難讓
    抗告人得以接受。又抗告人不識字，亦不諳法律，且長年獨
    居，於接獲100 年度撤緩字第193 號撤銷緩刑宣告之裁定後
    ，無從知悉該裁定之內容，更無法期待抗告人明白該裁定有
    不利於伊，應立即提起抗告，以資救濟之情事，是以原審未
    顧及抗告人前揭情形，遽以抗告人之抗告有違法律上之程式
    ，逕以裁定駁回，實難使抗告人得以信服，綜上，原審100
    年9 月23日裁定駁回抗告人之抗告，實有違法之處，且難使
    抗告人信服，爰提出抗告，請求撤銷原審駁回抗告之裁定等
    語。
二、按按當事人對於法院之裁定有不服者，除有特別規定外，得
    為抗告。次按，抗告期間，除有特別規定外，為5 日，自送
    達裁定後起算。又原審法院認為抗告不合法律上之程式或法
    律不應准許，或其抗告權已經喪失者，應以裁定駁回之，刑
    事訴訟法第403 條第1 項、第406 條前段及第408 條第1 項
    前段就此分別定有明文。末按，抗告法院認為抗告無理由者
    ，應以裁定駁回之，刑事訴訟法第412 條亦定有明文。
三、經查：
  (一)抗告人前因檢察官聲請撤銷緩刑宣告案件，經原審法院於10
    0 年8 月25日，以100 年度撤緩字第193 號裁定，將抗告人
    前所受之緩刑宣告撤銷，該裁定經原審法院書記官採郵寄送
    達方式，經郵差於100 年9 月2 日下午2 時，前往抗告人設
    於「高雄市六龜區新威212 之32號」之戶籍地，將上開裁定
    書送達與抗告人本人「葉運金」簽收，上開事實，有蓋上抗
    告人「葉運金」之印文乙枚及郵差在「已將文書付與應受送
    達人」、「本人蓋章」等欄位打勾之送達證書1 紙附於原審
    卷可稽（見原審卷第11頁），上開送達方式合符刑事訴訟法
    第57條、第61條送達裁判書之規定，已生合法送達之效力，
    抗告人之印章，既已蓋在上開送達證書上，在客觀上已明確
    表彰抗告人本人已收到上揭裁定書之事實，尤其郵差更在送
    達證書上之「已將文書付與應受送達人」、「本人蓋章」等
    欄位打勾，本件顯有相當之事證，足認抗告人本人已於10 0
    年9 月2 日下午2 時，在其上址戶籍地收受原審上開裁定書
    甚明，原審因而認定已生合法送達之效力，並無違誤。抗告
    人既未釋明，更未舉證其未收到原審上開裁定書，何以其印
    章竟會在其上址戶籍地被拿來蓋在送達證書上？其空言否認
    未收到原審裁定書，且指摘原審「未提出足證明已逾抗告期
    間之相關證明」，即逕以裁定駁回其抗告云云，此部分之抗
    告意旨，與上揭客觀事實不符，殊不足採。
  (二)次查，抗告人之住所，設在高雄市六龜區（99年12月25日改
    制前為高雄縣六龜鄉），依法計算其法定抗告期間，應加計
    在途期間4 日，本件抗告人於100 年9 月2 日收受原審裁定
    書，抗告期間自收受裁定書之翌日起算5 日，再加上在徒期
    間4 日，則本件抗告人如有不服原裁定，至遲應於100 年9
    月13日（原為100 年9 月11日，然因該日及翌日【12日】為
    週六及週日，係法定休息日，依民法第122 條規定，應以休
    息日之次日【13日】代之。）之前提起抗告，然抗告人遲至
    100 年9 月19日始具抗告狀，向原審提起抗告，表示其所應
    支付之損害賠償金與強制汽車責任險之保險金相抵充等語，
    以上亦有抗告狀及其上所載原審法院收件日期章可憑（見原
    審卷第13頁），抗告人提出本件抗告顯然已逾5 日之法定不
    變之抗告期間，且無法補正，揆諸前開規定之說明，本件抗
    告違背法律上之程式，原審因而裁定駁回抗告人之抗告，核
    無違誤。抗告人以其不識字、不諳法律，且長年獨居，接獲
    撤銷緩刑宣告之裁定，無從知悉裁定內容，更無法期待抗告
    人明白該裁定有不利於伊，應立即提起抗告，指摘原裁定逕
    以抗告逾期而駁回其抗告不當云云，核既非未遵守5 日法定
    不變期間之適法理由，更不屬刑事訴訟法第67條第1 項所定
    「非因過失，遲誤抗告之期間，於其原因消滅5 日內，得聲
    請回復原狀」之主張。
四、綜上所述，原審以上開裁定已生合法送達與抗告人之效力，
    抗告人應遵期於100 年9 月13日前，提起抗告，然竟遲至
    100 年9 月19日始具抗告狀向原審提起抗告，認本件抗告人
    之抗告逾5 日之法定不變期間，違背法律上之程式，而裁定
    駁回其抗告，認事用法均無違誤，抗告人以前揭情詞提起抗
    告，非有理由，應予駁回。
據上論結，應依刑事訴訟法第412 條，裁定如主文。
中    華    民    國  100     年    11    月     1     日
                刑事第五庭    審判長法  官  曾永宗
                                    法  官  任森銓
                                    法  官  鍾宗霖
以上正本證明與原本無異。
不得再抗告。
中    華    民    國   100    年    11    月     1     日
                                    書記官  邱麗莉